臺灣高等法院臺南分院民事判決　九十一年度家上字第六四號　Ｊ
　　　上　訴　人　乙　○　○
　　　被　上訴人　甲　○　○
右當事人間請求離婚事件，上訴人對於中華民國九十一年五月八日臺灣臺南地方法院
第一審判決（九十年度婚字第七０九號），提起上訴，本院判決如左：
    主    文
上訴駁回。
第二審訴訟費用由上訴人負擔。
    事    實
甲、上訴人方面：
一、聲明：求為判決：
(一)原判決廢棄。
(二)准上訴人與被上訴人離婚。
(三)第一、二審訴訟費用均由被上訴人負擔。
二、陳述：除與原判決記載相同者，予以引用之外，補略稱：
（一）上訴人以前在台南安和路塑膠工廠工作，因為被上訴人都沒有拿錢回家。目前
      上訴人在高雄上班，小孩請媽媽照顧，目前月入一萬多元，還要跟會。被上訴
      人向銀行借款之負債，銀行也向上訴人催討。上訴人既要負擔自己借款，還要
      負擔被上訴人的借款，實在無法承擔。
（二）被上訴人要求上訴人須給付二百萬元始同意離婚，上訴人沒辦法接受。
（三）上訴人目前要自行負擔生活費，小孩生病，還須上訴人向他人借錢來看病。
（四）家庭生活開支被上訴人不認帳，用上訴人的信用卡，亦不肯負責。
三、證據：援用第一審所提證據。
乙、被上訴人方面：
一、聲明：求為判決：
(一)上訴駁回。
(二)第二審訴訟費用由上訴人負擔。
二、陳述：除與原判決記載相同者，予以引用之外，補略稱：
（一）被上訴人係職業送貨員，每月薪水一萬七千元，三名子女目前由丈母娘那邊扶
　　　養，被上訴人租房子住，月租三千元，每月薪水願意拿出一萬元給上訴人。
（二）被上訴人並無喝酒等不良嗜好，因為景氣不好，沒有辦法賺錢還債，但有拿錢
　　　回家給生活費，信用卡的支出是上訴人自己支出，不是家庭開支。
三、證據：援用第一審所提證據。
    理      由
一、本件上訴人起訴主張：兩造於民國八十二年一月十二日結婚，婚後育有長子吳展
    成、長女吳雅琴、次子吳展豪。被上訴人生性懶散好安逸，又經常更換工作，致
    其工作所得不高，僅約新台幣（下同）二萬元，此等收入根本不敷家庭生活基本
    開支（兩造家庭每月基本開銷至少需二萬元以上）。而上訴人為支撐維持家庭，
    不得已將三名子女送至娘家居住，請上訴人之母幫忙扶養照料，且陸續分別向被
    上訴人之大姐借款三十五萬元、被上訴人之哥哥借款三十七萬七千元、上訴人之
    弟弟翁福裕借款三十二萬元、向上訴人之阿姨借款二十多萬元（經陸續還款後目
    前尚欠一萬三千五百元），又上訴人本身持有信用卡多張幾近刷爆，迄今上訴人
    債台高築已近一百六十萬元，由此可知兩造家庭經濟之窘境。被上訴人身為一家
    之主，四肢健全，身體強壯，本負有照料上訴人母子之義務，惟其不思努力勤奮
    工作以貼補家用，凡與金錢有關者均推給上訴人，長久以來，上訴人實力有未逮
    ，已無法再繼續承擔，且被上訴人無心改善，導致惡性循環，每況愈下。被上訴
    人置上訴人母子生活於不顧，惡意遺棄之事實昭然若揭。又被上訴人除無法面對
    現實，不思改善家庭困境外，竟尚多次莫名誣指上訴人與人通姦，否則豈會鬧離
    婚？此舉讓上訴人更感心寒。被上訴人無共同經營維繫婚姻之真意，且隨意誣指
    辱上訴人之行徑，已致兩造無重修舊好以維持婚姻之可能。爰依民法第一千零
    五十二條第一項第三款、第五款及第二項規定，訴請離婚等情。
二、被上訴人則以：被上訴人目前每月收入約一萬七千元，先前每月交付六千元給上
    訴人，其餘收入則支付其他生活費用；現則每月交付五千元給上訴人之母作為小
    孩之生活費用，另外三千元付房租費用，其餘則支付自己之生活費用，並無惡意
    遺棄上訴人母子之事實。被上訴人雖然懷疑上訴人與被上訴人之朋友有曖昧關係
    ，但只向上訴人說過一次上訴人與第三人有姦情，之後即從未再提過等語，資為
    抗辯。
三、上訴人主張兩造於八十二年一月十二日結婚，婚後育有長子吳展成（民國八十二
    年五月十二日生）、長女吳雅琴（民國八十三年十二月八日生）、次子吳展豪（
    民國八十五年九月十日生）之事實，已據提出戶籍謄本為證，且為被上訴人所不
    爭，應堪信為真實。
四、上訴人主張被上訴人生性懶散好安逸，經常更換工作，致其工作所得不高，僅約
    二萬元，根本不敷家庭生活基本開支，迄今上訴人債台高築已近一百六十萬元，
    由此可知兩造家庭經濟之窘境。被上訴人身為一家之主，本負有照料上訴人母子
    之義務，惟其不思努力勤奮工作以貼補家用，凡與金錢有關者均推給上訴人，長
    久以來，上訴人實力有未逮，已無法再繼續承擔，被上訴人置上訴人母子生活於
    不顧，惡意遺棄上訴人在繼續狀態中等情，雖據提出勞工保險卡及信用卡消費明
    細表為證，但為被上訴人所否認，並辯稱：其每月收入約一萬七千元，先前每月
    交付六千元給上訴人，其餘收入則支付其他生活費用；現則每月交付五千元給上
　　訴人之母作為小孩之生活費用，以後願意增加五千元（合計一萬元）給上訴人，
　　另外三千元付房租，其餘則支付自己之生活費用等語。
    經查：
（一）民法第一千零五十二條第一項第五款所謂夫妻之一方，以惡意遺棄他方，在繼
      續狀態中者，係指夫或妻無正當理由，不盡同居或支付家庭生活費用之義務而
      言。查上訴人自承：「被上訴人一個月給小孩五千元根本就不夠用。我先生常
      常說經濟不好，但是我先生賺的錢根本就不夠用。」等語（見原審卷九十一年
      四月二十四日言詞辯論筆錄），顯見被上訴人並無不給付家庭生活費用之情形
      。且參之被上訴人從事送貨司機之工作迄今已二年有餘，有上訴人提出之勞工
      保險卡在卷足憑，被上訴人持續工作，並將其工作所得支應在家庭生活費用上
      ，雖其工作所得非高，所給付之數額不夠上訴人花用，惟要難據此認被上訴人
      有不盡支付家庭生活費用義務之情事。
（二）再兩造於八十二年一月十二日結婚，婚後育有三名子女，現委由上訴人之母照
      顧中，其長子吳展成、長女吳雅琴現就讀國小，次子吳展豪則尚未就學，為兩
      造所不爭，且有台南市政府委託財團法人中華兒童暨家庭扶助基金會台南家庭
      扶助中心監護權歸屬訪視記錄表附卷可稽，審之上訴人現從事工廠作業員，每
      月收入一萬餘元，被上訴人為送貨司機，每月收入約一萬七千元，依兩造之經
      濟生活水平，被上訴人每月支付子女生活費用五千元予上訴人之母，為上訴人
      所不爭執，雖不充裕，但尚難遽謂被上訴人有惡意遺棄子女之情事。
（三）又上訴人雖主張其為維持家庭生活，迄今已債台高築近一百六十萬元云云，惟
      未舉證以實其說，尚難憑採。縱認上訴人主張其負債累累屬實，惟其就何以負
      債如此之多乙節並未能釋明清楚，有台南市政府委託財團法人中華兒童暨家庭
      扶助基金會台南家庭扶助中心監護權歸屬訪視記錄表在卷足佐，自難遽認被上
      訴人有對兩造家庭經濟之窘境，不思努力勤奮工作以貼補家用，置上訴人母子
      生活於不顧之情事。
（四）綜上所陳，上訴人現從事工廠作業員，每月收入一萬七千元，可徵上訴人並未
　　　因被上訴人所給付之數額不足，致使其有不能維持生活之情形。又被上訴人每
　　　月支付子女生活費用五千元予上訴人之母，雖不充裕，但尚難謂被上訴人有不
　　　盡支付家庭生活費用義務之情事，況被上訴人已答應每月再增加五千元給上訴
　　　人。從而，上訴人依民法第一千零五十二條第一項第五款規定，主張被上訴人
　　　惡意遺棄上訴人在繼續狀態中，據以請求離婚，要非可採。
五、上訴人又主張被上訴人多次莫名誣指上訴人與人通姦之事實，被上訴人自承：其
    雖有懷疑上訴人與其朋友有曖昧關係，但只向上訴人說過一次上訴人與他人有姦
    情等語，否認有多次誣指上訴人與人通姦之情事。按婚姻乃一男一女之兩性結合
    ，以誠摯情感與責任為基礎，組織家庭共同生活為目的，由夫妻雙方本於互信、
    互愛、互諒之精神，於共同生活中相互提攜扶持，以經營幸福圓滿之婚姻家庭生
    活。故有足以破壞共同生活或難以維持共同生活之情事發生者，雖其情事不合民
    法第一千零五十二條第一項各款所定要件，亦得依同條第二項規定請求離婚，惟
    是否為難以維持婚姻之重大事由，其判斷標準為婚姻是否已生破綻而無回復之希
    望，婚姻之破綻不僅須一方主觀上已喪失維持婚姻之意願，且客觀上該難以維持
    婚姻之事實，須達任何人處於同一環境下，均喪失維持婚姻意願之程度。
    經查：
（一）按夫妻之一方受他方不堪同居之虐待者，得向法院請求離婚，民法第一千零五
      十二條第一項第三款定有明文。所謂不堪同居之虐待，係指與以身體上或精神
      上不可忍受之痛苦，致不堪繼續同居而言。苟他方侵害人格尊嚴與人身安全之
      行為，客觀上已逾越夫妻通常可忍受之程度，危及婚姻關係之維繫，即屬不堪
      同居之虐待。查上訴人主張被上訴人多次誣指上訴人與人通姦之事實，並未舉
      證以實其說，要難遽採。是被上訴人曾一次不當指責上訴人與他人有通姦之言
      行，固有非是，惟其一時失慎之惡言，要難認係冀圖破壞上訴人名節，使上訴
      人精神上遭受不可忍受之痛苦。
（二）參之上訴人於台南市政府委託財團法人中華兒童暨家庭扶助基金會台南家庭扶
      助中心派員訪視時陳稱：若未來其所得不夠支付養育孩子之費用，其考慮從事
      色情工作，以利賺取更多的錢乙情，有上開家庭扶助中心監護權歸屬訪視記錄
      表附卷可稽，亦徵依上訴人前述之價值觀，容有可議之處。
（三）被上訴人一次誣指上訴人與他人有通姦行為所為貶損配偶人格之言詞侮辱，雖
　　　堪非難，惟在客觀上尚難認已使上訴人精神上遭受不可忍受之痛苦，危及兩造
　　　婚姻關係之維繫，致上訴人不堪繼續同居。因之，上訴人依民法第一千零五十
　　　二條第一項第三款規定，主張其受被上訴人不堪同居之虐待，據以訴請離婚，
　　　非屬有據，要難准許。
（四）又被上訴人從事送貨司機之工作迄今二年有餘，其工作所得非高，但仍係勞力
　　　賺取，是其工作所得雖不符合上訴人要求之標準，但尚難歸咎於被上訴人，謂
　　　其不負家庭責任。雖被上訴人一次無端誣指上訴人與他人有通姦之行為，固應
　　　非難，惟其一時失慮所為貶損配偶人格之言詞侮辱，尚非冀圖破壞上訴人名節
　　　，要難謂已嚴重危及兩造婚姻關係之維繫。是以本件尚難僅憑上訴人主觀上喪
　　　失維持婚姻之意願，而遽認兩造之婚姻客觀上已生破綻且無回復之希望。準此
　　　，上訴人主張兩造之婚姻關係已生破綻，幸福美滿與和諧狀態已無回復之可能
　　　，並依民法第一千零五十二條第二項規定請求離婚，非有理由，不應准許。
六、綜上所述，原審因此為上訴人敗訴之判決，並無不合。上訴意旨仍執陳詞，指摘
　　原判決不當，求予廢棄改判，為無理由，應予駁回。
七、據上論結，本件上訴為無理由，依民事訴訟法第四百四十九條第一項、第七十八
    條，判決如主文。
中　　　華　　　民　　　國　　九十一　　年　　　九　　　月　　三十  　　日
　　　　　　　　　　　　　　　　　　臺灣高等法院臺南分院民事第三庭
~B1審判長法官　林　　輝　　雄
~B2　　　法官　丁　　振　　昌
~B3　　　法官　徐　　宏　　志
右為正本係照原本作成。
如對本判決上訴，須於判決送達後二十日內向本院提出上訴狀，未表明上訴理由者，
應於上訴後二十日內向本院提出理由書。
中　　　華　　　民　　　國　　九十一　　年　　　十　　　月　　　三  　　日
~B法院書記官　陳　　昆　　陽
